臺灣高等法院臺南分院刑事裁定　　　　　　　　九十四年度抗字第三號　　敬
　　　抗　告　人
　　　即自 訴 人　乙　○　○.
　　　被　　　告　甲　○　○
右列抗告人因被告誣告案件，不服台灣台南地方法院中華民國九十三年十二月三十日
裁定（九十三年度自字第六八號）提起抗告，本院裁定如左：
      主      文
抗告駁回。
      理      由
一、按法院或受命法官於自訴案件第一次審判期日前訊問及調查結果，如認為案件有
    刑事訴訟法第二百五十二條至第二百五十四條之情形者，得以裁定駁回其自訴，
    同法第三百二十六條第三項定有明文。
二、本件抗告意旨略以：被告固於八十九年五月七日凌晨三時許，在台南市○○路二
    四八號前有遭砍傷之情事，然係於同年八月十八日，由於抗告人前此於同年四月
    二十三日被訴共犯砍傷郭益誠事件到案應訊，警方於同日對抗告人拍照存檔，而
    後於同年九月二日傳喚被告到案提供該照片由被告指認，為此，被告即基於誣告
    之間接故意，指認抗告人為加害人：（一）抗告人事實上於八十九年四月二十三
    日發生共犯砍傷郭益誠事件後，家人認為抗告人犯官符，即聘請尤聯財為抗告人
    收驚並於八十九年四月二十五日落髮（剃光頭）掛佛珠閉關在家中，此情業經證
    人尤聯財、葉文化、林宜男、陳弘霖在上揭已確定之刑事案件審理中結證在卷，
    故抗告人若確曾於八十九年五月七日砍傷被告，則被告所見之人應係剃光頭之人
    。申言之，被告於事後之八十九年九月二日接受警訊，面對所提供抗告人甫於同
    年八月十八日被拍頭髮已成長為短髮之抗告人照片，卻據此指認抗告人為加害人
    。準此，顯示被告根本自始即不認識抗告人之真面目，然基於事後警方因抗告人
    有砍傷郭益誠之前例，乃順勢基於間接誣告之故意，依據警方所提供之照片，隨
    便任意硬拗抗告人即為加害人，以滿足其「獲得破案」之心態，此證之被告在之
    後另案檢察官偵查時經問：「當天在府安路攔下你之人為何人？」被告竟答稱：
    「我有指認，非常像，但不敢確定」，且又不願接受測謊，均足以證明被告意圖
    使抗告人受刑事處分，而有縱為誤認亦不違背其本意之間接故意，至為明顯；（
    二）原裁定對於抗告人在原審自訴狀及準備書狀列舉證人尤聯財、葉文化、林雨
    勳、陳弘霖之證據方法及前引其他間接證據悉未審酌，並說明何以不足取之意見
    ，顯有未盡調查證據之職權行使及判決理由不備之違法云云。
三、經查：
（一）按刑法第一百六十九條第一項之誣告罪，稱「誣告」者，係指虛構事實，進而
      申告而言。所謂虛構事實，係指明知無此事實，而故意捏造，如係出於誤信、
      誤解、誤認或懷疑有此事實，或對其事實誇大其詞，或資為其訟爭上之攻擊防
      禦方法，或其目的在於求判明是非曲直者，均不得謂為誣告。縱使所申告之事
      實並非完全出於憑空捏造，或尚非全然無因，而僅以不能積極證明為虛偽，或
      因證據不充分致被誣告之人不受追訴處罰者，而告訴人本缺乏誣告之故意，亦
      難成立誣告罪名，此最高法院迭著有二十上字第三○七號、二十上字第七一七
      號、二十一上字第六○七號、四十四年台上字第六四四號、四十四年台上字第
      八九二判例意旨可參。
（二）被告甲○○於原審否認涉有誣告犯行，辯稱：那天砍我的人，確有自訴人，因
      為他有跟我對話。我很清楚就能夠確認砍我的人有自訴人，他們把我手的韌帶
      砍斷掉。而且身體有多處刀傷。我是被七個人砍的。在這麼多人當中，我可以
      清楚的認定有自訴人是因為他有跟我對話，我還問他為何砍我？他回答我說，
      因為我亂丟煙蒂，伊並未誣告等語。
（三）自訴人於上開時間、地點持刀砍傷被告致其受重傷之犯行，既迭經台南地方法
      院九十年訴字第一○一五號判決、台南高等法院台南分院九十一年上訴字第一
      四一一號判決、最高法院九十二年度台上字第五九五○號判決，認為事證明確
      ，因而判處自訴人有期徒刑六年（重傷郭益誠部份科處有期徒刑二年十月，重
      傷甲○○部份科處有期徒刑三年四月）確定，此有其上開判決附卷足參，尚無
      證據證明此係被告明知無其事而故意捏造虛構之事實陷自訴人於罪。
    從而本件被告誣告之罪嫌尚有未足。
四、末查自訴人如認其確未涉有對被告重傷未遂之犯行，並有證人尤聯財、葉文化、
    林宜男、陳弘霖等人可證，如屬因發現確實之新證據，足認受有罪判決確定之自
    訴人應受無罪判決者，自可依刑事訴訟法第四百二十條第一項第六款之規定聲請
    再審，揆諸前開判例意旨，尚難以此逕行認定被告涉有誣告之犯行。
五、綜上所述，原審以自訴人並未提出其他積極之證據足資證明被告有何誣告之犯行
    ，其罪嫌即有不足為由，裁定駁回自訴人之自訴，並無不合，本件抗告，為無理
    由，應予駁回。
據上論結，應依刑事訴訟法第四百十二條，裁定如主文。
中    華    民    國      九十四      年      二      月      二十一    日
                                  臺灣高等法院臺南分院刑事第六庭
                                      審判長法官  蔡    崇    義
                                            法官  侯    明    正
                                            法官  吳    永    宋
右正本證明與原本無異。
不得再抗告。
                                      法院書記官  李    淑    華
中    華    民    國      九十四      年      二      月      二十二    日
